【裁判字號】    96,重上更(四),173
【裁判日期】    970129
【裁判案由】    毒品危害防制條例等
【裁判全文】
臺灣高等法院刑事判決           96年度重上更(四)字第173號
上  訴  人
即  被  告  甲○○
                    現於臺灣臺北看守所
指定辯護人  郭振茂律師
上列上訴人因毒品危害防制條例等案件，不服臺灣板橋地方法院
93年度重訴字第25號，中華民國第一審判決94年2月22日第一審
判決（起訴案號：臺灣板橋地方法院檢察署93年度偵字第11609
號，及併辦案號：臺灣板橋地方法院檢察署93年度偵字第12713
號），提起上訴，本院判決如下：
    主  文
原判決撤銷。
甲○○共同運輸第一級毒品，處有期徒刑拾伍年，褫奪公權捌年
。扣案之第一級毒品海洛因拾包（合計淨重貳佰肆拾陸點伍公克
）均沒收銷燬之；保險套拾個（其中伍個空包裝重貳拾柒點柒貳
公克，另外伍個空包裝重拾肆點柒參公克）均沒收之。
    事  實
一、甲○○曾與高森榮（業以共同運輸第一級毒品，判處有期徒
    刑十五年，褫奪公權八年確定），因一起開聯結車而認識；
    許天賜（業以共同運輸第一級毒品，判處有期徒刑十年，褫
    奪公權五年確定），與高森榮係鄰居關係，原在桃園縣大園
    工業區上班，並另在泰國開設餐飲店，通曉泰語，嗣經高森
    榮之介紹而認識甲○○。甲○○因有自泰國攜毒入境之計畫
    ，自民國九十二年十二月十二日前五、六日起，邀約高森榮
    在臺北縣土城市「亞太量販店」停車場見面，並由甲○○在
    其小客車上向高森榮、許天賜二人提議與其本人一同前往泰
    國，以將第一級毒品海洛因分裝於保險套再塞入肛門以逃避
    檢查之方式，夾帶第一級毒品海洛因回國；甲○○並向高森
    榮說明在泰國購買一塊長方形之海洛因磚，約需新臺幣（下
    同）十萬八千元，重量約九兩三，可以切成九塊，用刀片修
    成圓形後，再將碎屑合在一起，共可分裝為十五粒，其中九
    粒較小，其餘六粒較大，一人可塞三粒小的、二粒大的，共
    可以肛門夾帶五粒保險套包裝之第一級毒品海洛因，故需三
    人一同前往，事成之後，帶回一兩毒品約可得三萬元之報酬
    ，若事發被捕，只要辯稱係要帶回國供自己施用，如此便不
    會被判重刑等語。許天賜於九十二年十二月八、九日下班後
    ，亦曾至前開地點參與討論二次，同意參加運毒回國之計劃
    ，並與高森榮、甲○○確認其可以於九十二年十二月十一日
    至同年月十七日請假出國。三人乃共同基於運輸及私運管制
    進口物品即第一級毒品海洛因入境之犯意聯絡（起訴書原載
    甲○○係教唆高森榮及許天賜犯罪，惟公訴人已於九十四年
    一月十日當庭更正甲○○與高森榮、許天賜均為共同正犯）
    ，由甲○○指示高森榮、許天賜二人先於九十二年十二月十
    二日出境至泰國，其本人嗣後再前往泰國會合。高森榮即依
    指示於同年十二月八日前往中華航空公司（以下簡稱華航）
    以刷卡方式購買其本人及許天賜，由台北至曼谷之來回機票
    二張。甲○○並於同年十二月九日中午，要求高森榮載其至
    桃園處理修車事宜，回程中交付高森榮十三萬元，言明其中
    十萬元係委託高、許二人攜往泰國作為購毒之資金，另三萬
    元係供高、許二人購買至泰國之機票所需。另於同年十二月
    十二日下午三時許，甲○○又約高森榮在國道三號高速公路
    土城交流道下見面，交付高森榮二萬元，言明係供高、許二
    人至泰國食宿等雜費。
二、九十二年十二月十二日晚間，高森榮、許天賜即各自攜帶前
    開由甲○○交付之購毒資金五萬元，一同自桃園中正國際機
    場（已更名為桃園國際機場，以下仍簡稱中正機場）搭乘華
    航ＣＩ０６５號班機出境前往泰國曼谷。到達曼谷後，許天
    賜即前往其經營之餐飲店住宿，高森榮則下榻附近不知名之
    飯店，於同年十二月十四日，許、高二人再至泰國曼谷「素
    坤逸」路上某不知名黑市銀樓，將渠等所攜帶之購毒資金十
    萬元兌換為泰銖十一萬六千六百元（其中泰銖5萬元由高森
    榮攜帶，泰銖6萬6千6百元由許天賜攜帶）。甲○○則於同
    年十二月十三日，偕同不知情之妻侯林碧珠，自中正機場搭
    乘華航ＣＩ６９５號班機出境前往泰國曼谷，另行下榻於不
    同之飯店。嗣甲○○夫婦與高森榮、許天賜相約於同年十二
    月十五日中午至泰國曼谷機場集合，由甲○○出資購買曼谷
    往清萊之機票，四人乃共同搭機赴泰國清萊，再自泰國清萊
    坐車前往位於泰國與緬甸邊境附近之美賽，晚上投宿於泰國
    美賽之皇宮賓館。翌日即同年十二月十六日早上，甲○○夫
    婦與高森榮、許天賜前往泰、緬邊境檢查站，先由高、許二
    人通過檢查站，再由甲○○夫婦通過檢查站，分批進入緬甸
    境內不知名之地點。嗣由甲○○連絡不詳姓名年籍綽號「阿
    省」之泰國成年男子駕車前來搭載渠等四人，在車上時高森
    榮將其攜帶之泰銖5萬元交給甲○○，半路上並由另一不詳
    姓名年籍之泰國成年男子將許天賜接往他處。嗣甲○○夫婦
    與高森榮被「阿省」載到緬甸某不知名之汽車旅館，候伯山
    夫婦與高森榮被安排於不同之房間休息，另許天賜則由另一
    不知名泰國男子載至緬甸境內另一不知名之飯店內休息。甲
    ○○至飯店後即外出以高森榮交付之泰銖5萬元向不知名之
    毒販購得包裝於保險套內之第一級毒品海洛因十五粒後（交
    易金額不詳），並由甲○○取得其中十粒內裝有第一級毒品
    海洛因之保險套，另五粒內裝有第一級毒品海洛因則由毒販
    指示同夥（即搭載許天賜至緬甸境內不知名之飯店休息之泰
    國男子），在飯店內交予許天賜，許天賜則依甲○○之電話
    指示，交付購毒價金尾款（確實金額不詳）予該同夥，甲○
    ○取得前開十粒內裝第一級毒品海洛因之保險套，隨即回到
    飯店，將其中五粒內裝第一級毒品海洛因（驗餘淨重一二二
    ．九六公克，純度百分之八五．二八，純質淨重一０四．八
    六公克）之保險套，交予高森榮，指示高森榮塞於肛門內；
    高森榮藏放完畢後即前往甲○○夫婦休息之房間內佯與侯林
    碧珠聊天，俾便甲○○藉詞躲入高森榮房間內，將另五粒內
    裝第一級毒品海洛因之保險套（詳細重量不詳）塞入肛門。
    另許天賜則依交付毒品之泰國男子指示，將前開泰國男子所
    交付之五粒內裝第一級毒品海洛因（驗餘淨重一二三．五四
    公克，純度百分之八二．六四，純質淨重一０二．０九公克
    ）之保險套，塞入肛門之中。嗣「阿省」再駕車搭載甲○○
    夫婦及高森榮，並於半路接許天賜上車後，駛至泰、緬邊境
    檢查站附近讓甲○○等四人下車（許天賜嗣後並將購毒所剩
    餘款交還甲○○）。甲○○等四人即於緬甸邊境市集遊玩約
    一、二小時，待甲○○、高森榮、許天賜三人確定藏放於肛
    門內之海洛因無異狀後，高、許二人即先行夾帶毒品海洛因
    於肛門內通過檢查站，稍後甲○○再以相同方式夾帶毒品海
    洛因偕同其不知情之妻候林碧珠通過檢查站，回到泰國美賽
    。嗣於同年十二月十六日下午四時前，甲○○夫婦和高、許
    等四人均回到皇宮賓館（起訴書原載甲○○、高森榮及許天
    賜三人係於泰國清萊購買海洛因，惟公訴人當庭更正為該三
    人係進入緬甸境內購買海洛因）。
三、高森榮、許天賜二人自緬甸夾帶毒品過境至泰國美賽後，即
    搭車前往泰國清萊，因無法購得清萊飛往曼谷之機票，乃先
    由清萊搭機至泰國清邁，再由清邁轉機至曼谷，於同年十二
    月十六日晚間十一時許，回到先前於曼谷投宿之處所，將肛
    門中內裝第一級毒品海洛因之保險套排出。翌日即同年十二
    月十七日，高森榮至曼谷投宿處附近之藥房購買五盒保險套
    （每盒三個、共十五個），將高、許二人所排出之海洛因共
    十個以新的保險套重新包裝，並於當日下午搭機返國前，由
    高、許二人在高森榮投宿之房間內，一人分取五粒重新包裝
    之海洛因塞入肛門，再於同日下午三時許退房前往泰國曼谷
    機場，搭乘華航ＣＩ６９６號班機於當晚十時三十分許抵達
    中正機場，共同將上開毒品輸入我國境內。嗣於通關時，因
    法務部調查局高雄市調查處人員已於事前接獲線報，而向臺
    灣桃園地方法院檢察署檢察官申請取得鑑定許可書，待高森
    榮、許天賜二人入境後立即將之逮捕，並帶往「敏盛綜合醫
    院大園分院」進行Ｘ光檢查，而順利自其二人肛門內取出前
    開毒品共十粒，及供包裝毒品之保險套十個（其中高森榮肛
    門內保險套五個空包裝重二七．七二公克；許天賜肛門內保
    險套五個空包裝重一四．七三公克），因而查獲。
四、高森榮、許天賜於前開時、地被查獲時，甲○○、侯林碧珠
    夫婦仍在泰國，嗣甲○○因知高、許二人運毒入境臺灣之事
    跡敗露，乃放棄夾帶毒品回國之計劃，而將自己所分得海洛
    因五粒（重量不詳）丟棄滅失於泰國，並於同年月十九日偕
    同侯林碧珠自泰國曼谷搭乘華航ＣＩ６９６號班機機返回中
    正機場而未被查獲。嗣高森榮、許天賜分別在臺灣高等法院
    九十三年度上訴字第一三一０號、九十三年度上訴字第一三
    一二號案件審理中，供出甲○○前開共同運輸及私運管制進
    口物品即第一級毒品海洛因入境之犯行，因而查知上情。
五、案經本院依職權告發後，由臺灣臺北地方法院檢察署檢察官
    呈請臺灣高等法院檢察署檢察長核轉臺灣板橋地方法院檢察
    署檢察官偵查起訴，及移送併案審理。
    理  由
壹、程序方面：
一、按被告以外之人於審判外之言詞或書面陳述，除法律有規定
    者外，不得作為證據；又被告以外之人於審判外之陳述，雖
    不符合同法第一百五十九條之一至第一百五十九條之四之規
    定，但經當事人於審判程序同意作為證據，法院審酌該言詞
    陳述或書面陳述作成時之情況，認為適當者，亦得為證據。
    當事人、代理人或辯護人於法院調查證據時，知有第一百五
    十九條第一項不得為證據之情形，而未於言詞辯論終結前聲
    明異議者，視為有前項之同意，刑事訴訟法第一百五十九條
    第一項及第一百五十九條之五分別定有明文。經查，本判決
    下列所引用之各該被告以外之人於審判外之陳述（包含書面
    陳述），除公務員職務上製作之紀錄文書及從事業務之人於
    業務上製作之證明文書，並無顯不可信之情況，分別依刑事
    訴訟法第一百五十九條之四第一款、第二款規定，有證據能
    力外，其餘亦屬傳聞證據部分，檢察官及被告於本院審判程
    序（本院更四卷97年1月15日審判程序筆錄），均明示同意
    此部分之證據有證據能力，且迄至言詞辯論終結前亦未撤回
    前開同意，本院審酌上開證據資料製作時之情況，尚無違法
    不當及證明力明顯過低之瑕疵，亦認為以之作為證據應屬適
    當，故揆諸前開規定，爰依刑事訴訟法第一百五十九條之五
    規定，認前揭證據資料均有證據能力。至各證人在法院具結
    後經詰問所為之證詞，自有證據能力。
二、又本件扣案之第一級毒品海洛因及供包裝之保險套十個，係
    法務部調查局依臺灣桃園地方法院檢察署檢察官核發之九十
    二年度他字第三八五七號鑑定通知書實施鑑定後扣得，並非
    違背法定程序取得之證物，依刑事訴法第一百五十八條之四
    反面解釋，有證據能力。
三、另「被告以外之人於審判外之言詞或書面陳述，除法律有規
    定者外，不得作為證據」，刑事訴訟法第一百五十九條第一
    項固定有明文，然「鑑定之經過及其結果，應命鑑定人以言
    詞或報告」，同法第二百零六條第一項亦規定甚明。是鑑定
    人以「書面」為鑑定報告提出於法院，依刑事訴訟法第一百
    五十九條第一項立法理由及同法第二百零六條第一項規定，
    即具有證據能力。又法院或檢察官得囑託醫院、學校或其他
    相當之機關、團體為鑑定，或審查他人之鑑定，並準用第二
    百零三條至第二百零六條之一之規定，刑事訴訟法第二百零
    八條第一項亦定有明文。依此，檢察官對於偵查中之案件，
    認須實施鑑定者，固應就具體個案，選任鑑定人或囑託鑑定
    機關（團體）為之；但對於司法警察機關調查中之案件，或
    有量大或急迫之情形，為因應實務之現實需求，如檢察官針
    對該類案件之性質（例如：查扣之毒品必須檢驗其成份、對
    施用毒品之犯罪嫌疑人必須檢驗其體內有無毒品代謝反應、
    對於查扣之槍砲彈藥必須檢驗有無殺傷力、對違反野生動物
    保育法案件必須鑑定是否屬於保育類動物案件等），認為當
    然有鑑定之必要者，經參考法務部九十二年五月二十日法檢
    字第０九二０八０二０三號函送之法務部「因應刑事訴訟法
    修正工作小組」研討之刑事訴訟法修正相關議題第二十一則
    之共識結論，以及本院於九十二年八月一日舉行之刑事訴訟
    法新制法律問題研討會第三則法律問題研討結果之多數說（
    載於司法院九十二年八月印行「刑事訴訟法新制法律問題彙
    編」第十五頁至第十八頁），基於檢察一體原則，得由該管
    檢察長對於轄區內之案件，以事前概括選任鑑定人或囑託鑑
    定機關（團體）之方式，俾便轄區內之司法警察官、司法警
    察對於調查中之此類案件，得即時送請事前已選任之鑑定人
    或囑託之鑑定機關（團體）實施鑑定，該鑑定人或鑑定機關
    （團體）亦應視同受承辦檢察官所選任或囑託而執行鑑定業
    務，其等出具之書面鑑定報告應屬刑事訴訟法第二百零六條
    所定之傳聞例外，當具有證據能力（法務部九十二年九月一
    日法檢字第０九二００三五０八三號函可供參照）。從而，
    本件扣案之毒品，經由查獲之法務部調查局依先前轄區檢察
    署檢察長事前概括選任鑑定機關，即法務部調查局鑑定，該
    鑑定機關所出具之九十三年一月二十日調科壹字第０八００
    ０七二０一號鑑定通知書，九十三年一月二十日調科壹字第
    ０八０００七二０二號鑑定通知書，即具有證據能力而得為
    本案之證據。
貳、實體方面：
一、訊據上訴人即被告甲○○固坦承與高森榮、許天賜相約至泰
    國，並由高、許二人於九十二年十二月十二日先行前往泰國
    曼谷，伊與妻子於隔日再前往，四人並相約於同年十二月十
    五日前往泰國清萊，翌日經由泰國美賽入境緬甸，在緬甸時
    有不知名之男子開車來接其等四人，半路上許天賜被另一名
    男子接走，其夫婦二人與高森榮則被接至一家旅館，嗣該不
    知名之人又載其夫婦二人及高森榮返回泰緬邊境，途中接回
    許天賜。同日下午其四人又從緬甸返回泰國美賽，高、許二
    人先行返回曼谷並於同年月十七日返國，其夫婦則於同年月
    十九日才搭機返國等情不諱，但矢口否認有何共同私運毒品
    回國之犯行，辯稱：九十二年五、六月間，高森榮時常找伊
    聊天，表示許天賜在泰國有熟人，要去泰國買中藥，買回來
    要給伊一點試試看，後來伊在土城「亞太量販店」與高森榮
    、許天賜見面，是因為高森榮找伊出資三十萬元，投資許天
    賜合夥經營餐飲店。九十二年十二月十三日伊跟太太去泰國
    曼谷，因伊罹患重疾與太太去散心，伊計畫要投資許天賜，
    順便看看那邊生意狀況，許天賜打電話給伊，提到他們在清
    萊、緬甸等地有認識朋友，遂邀伊夫妻一同前往，伊在機場
    曾拿三萬元請許天賜幫伊代買機票，其中二萬元，是伊拿給
    高森榮，高森榮再轉交予許天賜。飛機到清萊、美賽已是十
    二月十五日下午，翌日早上，他們先到緬甸，後來伊接到許
    天賜自緬甸打電話來，後來有一部泰國車子來接伊夫妻、高
    森榮及許天賜四人，先到風景區四處繞，車子開到半路，許
    天賜先下車，接著車子帶伊等到偏僻簡陋的汽車賓館，伊夫
    妻在同一房間，高森榮則在另外一房間，開車的泰國人與高
    森榮聊天後便離開，一、二十分鐘後又回來，從一包塑膠袋
    裡拿出二包東西，用手招呼伊過去，高森榮要伊幫忙帶一包
    東西回臺灣，伊因為東西來路不明，懷疑可能是違禁物品因
    而拒絕，致高森榮心生不滿，嗣返回曼谷，就未曾再與高森
    榮、許天賜見面。伊沒有跟高森榮、許天賜共同運輸毒品入
    境，是高森榮、許天賜二人因運毒在機場被查獲，可能誤會
    是伊舉發他們的犯行，因而把所有罪名推到伊身上，故意在
    法院串供、設計陷害伊，本案調查局曾前往伊住處搜索，並
    無所獲云云。
二、本院查：
  (一)共犯高森榮、許天賜於九十二年十二月十七日在泰國曼谷將
    毒品包裝後，逐一藏於肛門內，搭乘華航ＣＩ６９６號班機
    ，自泰國返回臺灣，於當晚十時三十分抵達中正機場通關時
    ，為調查局人員會同機場人員、關稅局人員在入境檢查台先
    對渠等二人進行搜身及檢查隨身攜帶物品無所獲後，再出示
    臺灣桃園地方法院檢察署檢察官申請取得之九十二年度他字
    第三八五七號鑑定許可書，帶往「敏盛綜合醫院大園分院」
    進行ｘ光檢查，始分別自同案共犯高森榮、許天賜二人之體
    內排出等情，業經高森榮、許天賜二人坦承不諱，並有高森
    榮及許天賜之航空警察局查獲涉嫌毒品危害防制條例毒品初
    步鑑驗報告單、入出境查詢結果、臺灣桃園地方法院檢察署
    鑑定許可書、敏盛綜合醫院大園分院診斷證明書、法務部調
    查局桃園調查站扣押筆錄、夾帶海洛因照片、財政部臺北關
    稅局扣押貨品、運輸工具收據、搜索筆錄、於敏盛綜合醫院
    大園分院取出之扣案物之現場照片（見偵字第一九二六二號
    卷第六頁至第十頁、偵字第一九二六三號卷第十二頁至第十
    八頁、訴字第一八五四號卷（二）第一七五頁、第一七六頁
    、第一七七頁、第一七九頁）在卷可稽。又自共犯高森榮、
    許天賜體內排出之扣案物品，經分別送請法務部調查局鑑定
    ，經該局以化學呈色法及氣相層析質譜儀法鑑定結果，均確
    認係第一級毒品海洛因，其中高森榮夾帶海洛因部分，驗餘
    淨重一二二．九六公克，純度百分之八五．二八，純質淨重
    一０四．八六公克，包裝重二七．七二公克；另許天賜夾帶
    海洛因部分，驗餘淨重一二三．五四公克，純度百分之八二
    ．六四，純質淨重一０二．０九公克，外包裝重一四．七三
    公克，亦有該局九十三年一月二十日調科壹字第０八０００
    七二０二號鑑定通知書，及該局九十三年一月二十日調科壹
    字第０八０００七二０一號鑑定通知書各一紙在卷可按（見
    訴字第一八五四號卷（一）第一七七頁、訴字第一八五三號
    卷第三七頁），堪認共犯高森榮、許天賜於上開時間確有將
    扣案之第一級毒品海洛因自泰國運入臺灣之事實。
  (二)證人即共犯高森榮於原審審理中證稱：在臺灣時，被告就有
    約伊及許天賜，一同到臺北縣土城市「亞太量販店」停車場
    ，在被告的車上見面，被告要求伊與許天賜幫忙到泰國帶毒
    品，說將毒品放在保險套內再放置到肛門內帶回國，被告有
    問伊及許天賜何時有空，因許天賜在上班，依公司規定只能
    在九十二年十二月十二日至同年月十七日請假，被告就先叫
    伊及許天賜先到泰國等他，被告在同年月九日，有拿十三萬
    元給伊，其中三萬元是買機票的錢，十萬元被告叫伊及許天
    賜先帶去泰國，伊有打電話給許天賜說拿錢這件事，到了同
    年月十二日下午三時，被告又打電話給伊，約伊在土城交流
    道見面，拿了二萬元給伊，其中一萬元給伊，一萬元給許天
    賜，說這二萬元是給伊及許天賜到泰國的費用，被告說他幫
    他太太辦好手續就會到泰國。九十二年十二月十二日伊和許
    天賜從桃園直飛曼谷，九十二年十二月十四日當時在泰國，
    許天賜有聯絡被告，之後就相約十五日要到緬甸買毒品。十
    四日當天，伊與許天賜去泰國黑市換泰幣，換了十一萬六千
    六百元泰幣，十五日中午伊二人與被告夫妻在曼谷機場見面
    ，被告就拿錢叫許天賜去買四張曼谷到清萊的機票，因為許
    天賜懂泰國話，等買到後，伊四人就坐飛機到清萊，到達清
    萊後，在機場有跟外面等候的司機講要去美賽。毒品是十二
    月十六日在緬甸購買的。伊和許天賜、被告夫妻四人一起去
    ，四人在「美賽管制站」有拿護照等資料，拿去辦理通往緬
    甸的通行證，拿到通行證過橋到緬甸之後，被告就打電話給
    販毒的人，後來有一個人（即阿省）開車來載伊四人，載到
    半路時，又有賣毒品的人將許天賜帶走，剩下伊與被告及其
    妻，賣主將伊等載到汽車旅館，開了二個房間，伊一個人一
    個房間，被告夫妻一間房間，賣主叫伊等在那裡等，後來被
    告跟賣主出去拿毒品，過了約一、二十分鐘左右，被告手上
    就拿著十個毒品，一個一個如桌球大小般用保險套裝好的東
    西回來，因為在臺灣被告就有講說要去買毒品，所以伊當時
    知道那是毒品。被告拿了五個給伊，被告就回自己房間，伊
    就在自己的房間將毒品塞在肛門內。在之前被告有告訴伊如
    何將毒品藏放在肛門內，等伊裝好之後，伊再到被告的房間
    內與被告夫妻聊天，被告就到伊的房間去裝毒品塞在肛門內
    ，因為若沒有裝好，就不能帶出檢查站。裝好之後，賣主又
    載伊等從旅社沿路回來，到了半路許天賜在路邊等，後來就
    跟著一起上來，開車的那人就載伊四人至接近緬甸檢查站前
    的地方，放伊等下車，在那裡玩了一下子，認為裝在肛門的
    毒品沒有問題，伊就跟許天賜先行通過檢查站，回到原先所
    住的飯店，飯店名為「皇宮賓館」，沒有多久，被告與其妻
    也回到飯店，下午四點多時，伊與許天賜去買回泰國曼谷的
    機票，結果買不到，到清萊機場等候也沒有補到機位，結果
    伊與許天賜又從清萊機場搭飛機到清邁，再從清邁搭飛機回
    到曼谷，時間已經是十六日晚上十一點多。回到旅社時，伊
    將藏放在肛門內的毒品排放出來，許天賜也將排放出來的毒
    品拿到伊的房間藏放，隔天伊就將包裝的毒品換裝新的保險
    套，因為伊有到飯店旁的西藥房購買新的保險套，總共買了
    五盒，因為一盒有三個保險套，回到房間後，伊就將毒品拿
    來一個一個裝入保險套內，等到十七日下午要坐飛機前，伊
    與許天賜就在伊房間廁所，將毒品藏入肛門內，一人裝入五
    個用保險套包裝的毒品塞入肛門，後來在飯店房間休息一下
    ，約下午三點退房，就前往機場。當時只有伊與許天賜到泰
    國曼谷機場，被告有跟伊講說要陪其妻在曼谷多停留二天才
    會回臺灣，然後伊與許天賜是搭乘下午五點多的飛機從泰國
    曼谷回中正機場。到達後，調查局人員就在出境門口等候，
    事實就是被告去買毒品，叫伊與許天賜到緬甸將毒品帶回臺
    灣等語明確（見原審卷第一０六頁、第一０七頁、第一０九
    頁至第一一六頁、第一二一頁），嗣於本院上訴審及更一審
    中，仍就三人如何運毒之過程證述綦詳，前後一貫（見上重
    訴卷第七八頁至第八三頁、更一卷第九六頁至第九九頁）。
  (三)證人即共犯許天賜於於原審審理時亦證稱：「在十二月八日
    之前，甲○○約我與高森榮到土城亞太量販店車子所停放的
    停車場見面，當時甲○○問我何時有空到泰國買毒品…有聽
    到甲○○說泰國帶毒品回台灣一兩三萬元…十二日我與高森
    榮兩人去泰國的…十二月十五日甲○○打電話給我，與他一
    起到曼谷機場，同行的人有甲○○太太加我與高森榮等四人
    ，一起到機場搭飛機到清萊，由清萊坐轎車到美賽，然後就
    住在美賽的飯店，等到隔天早上，我們四人一起過境到緬甸
    ，甲○○就接洽泰國人，那泰國人是賣毒品的人，那個泰國
    人就是「小省」（即「阿省」），他是男的，年約三十歲左
    右…然後小省開車來載我們，到了半路我就被另外一個泰國
    人帶到飯店了，我到了飯店之後，那個泰國人就拿了毒品給
    我，是用保險套裝起來的，形狀為半橢圓形，共五粒。是他
    教我把毒品塞入肛門的，就叫我蹲下擠進去，由我自己塞入
    肛門的…當時甲○○有打電話給我叫我拿一定金額的錢給泰
    國人，我確實有拿錢給那位載我的泰國人」等語綦詳（見原
    審卷第一二八頁、第一三一頁至第一三三頁、第一四三頁）
    。嗣於本院上訴審及更一審、更三審中，仍就三人如何運毒
    之過程證述綦詳，前後一貫（見上重訴卷第八四頁至第八六
    頁、更一卷第九一頁至第九五頁、更三卷第一九五頁）。
  (四)本院更三審為慎重起見，再提訊證人高森榮、許天賜二人與
    被告對質，其二人仍供述如前，且經隔離訊問，其二人就出
    國次數費用支出等細節供述初無二致，且均表示並未懷疑遭
    被告檢舉，亦沒有冤枉被告等語，是二人之證詞應與事實相
    符而得憑信。參之證人即法務部調查局高雄調查處人員乙○
    ○供證：「清查他們利用空中飛人的模式走私進來。查獲是
    根據有一個對象叫卓玉基，跟甲○○的出入境資料比對，發
    現固定的模式，他們都會去泰國，到泰國也會同班機到清萊
    然後到緬甸。」、「甲○○就像是組頭，底下有幾個空中飛
    人，他們早期的運作模式，就是將毒品帶回來，後來分開來
    ，卓玉基跟甲○○各立山頭，甲○○有他自己的壹組。」（
    見上重訴卷第七七頁、第七八頁）。此外，並有被告及其妻
    侯林碧珠、證人高森榮、許天賜入出境查詢結果（見偵字第
    一九二六二號卷第十一頁、偵字第一九二六三號卷第十三頁
    、上訴卷第九七頁、原審卷第十四頁），及九十二年十二月
    十五日高森榮、侯林碧珠由泰國曼谷搭機赴清萊機票存根（
    見上訴卷第八四頁、第八五頁）、九十三年十二月十六日高
    森榮自清萊赴清邁機票存根（見上訴卷第八六頁）、九十二
    年十二月十六日高森榮、許天賜自清邁返回泰國曼谷機票存
    根（見上訴卷第八七頁、第八八頁）附卷，及上開毒品海洛
    因扣案可資佐證，堪認被告甲○○本有自泰國攜毒入境之計
    畫，並邀約證人即共犯高森榮、許天賜一同前往泰國，以將
    第一級毒品海洛因分裝於保險套內再塞入肛門之方式逃避檢
    查，夾帶海洛因回國，被告甲○○並允諾事成後給予每兩三
    萬元左右之報酬（詳如後述），共犯即證人高森榮、許天賜
    則因貪圖前開報酬之不法利益而應允被告運輸毒品海洛因入
    境。
  (五)雖共犯高森榮、許天賜二人於臺灣桃園地方法院檢署檢察官
    偵訊，及臺灣桃園地方法院九十二年度訴字第一八五三號、
    一八五四號審理中原供稱：彼二人自泰國攜帶毒品海洛因入
    境，是為供自己施用，與甲○○無關云云。嗣二人於本院九
    十三年度上訴第一三一０號、第一三一二號案件中，始改稱
    二人係受被告之指示至泰國，並過境緬甸夾帶毒品海洛因回
    國等情，前後供述不一。惟查，證人高森榮於原審審理中證
    稱：「我當時在亞太量販店停車場車上有看到甲○○持有手
    槍…我認為是真的槍，距離也很近，所以我怕他有槍，我若
    講出來，他可能會對我家人不利，當時甲○○也跟我講說只
    會判幾個月而已，所以在地方法院才沒有講出來，後來地方
    法院判決我無期徒刑，到了高等法院我才全部都講出來了…
    在土城亞太量販店，甲○○有跟我說我的腳及脊椎有開過刀
    有萎縮，被告甲○○也知道這件事情，就說若查獲到，就說
    自己要施用的，會判比較輕…我和許天賜分別供出甲○○，
    並沒有事先串供的情形，因為許天賜當時在亞太量販店也有
    看到甲○○持有手槍…在桃園地院及高等法院，都是不同的
    法官審理的，所以我沒有與許天賜碰過面」等語（見原審卷
    第一二三頁至第一二五頁）；核與證人許天賜於原審審理時
    證稱：「因為當時被查獲時，我在調查站的筆錄有坦白陳述
    我是替別人攜帶毒品的，等帶到桃園地檢署偵訊時，高森榮
    有說不要說是幫忙別人攜帶的，要說是自己帶回來要自己用
    的，這樣會判比較輕。因為在桃園地方法院判無期徒刑，我
    不得不老實說出實情，我講說我是替甲○○攜帶毒品的。當
    時沒有講說替甲○○攜帶毒品也是因為有個原因，因為在之
    前在土城亞太量販店停車場車上有看到甲○○在車上有亮出
    手槍，我也怕家人受到威脅，所以才沒有講出實情。」等語
    相符（見原審卷第一三七頁）。衡諸一般經驗法則，共犯高
    森榮、許天賜因犯走私毒品之重罪，為脫免罪責，自難免於
    偵查及原審法院審理時為避重就輕、圖減罪責之詞，而高森
    榮、許天賜二人既欲辯解彼等走私毒品係供自己施用等語，
    為自圓其說，亦不得不曲詞迴護幕後主使之被告。況被告既
    係主使國際間走私毒品之人，被告亦不否認其持有玩具手槍
    （見偵卷第五頁、更一卷第一０四頁），姑不論該槍支是否
    如其所述為玩具ＢＢ彈槍，但其具有制式槍支外觀則可得確
    認，則其本人持有槍械，將足以影響參與者之決定，亦在情
    理之中。是共犯高森榮、許天賜二人於原審判決無期徒刑後
    ，自知法網難逃而供出實情，其後所為證言自屬較為可信，
    故渠二人前開於偵查及臺灣桃園地方法院中所為臨訟圖卸之
    詞，自非可採，而得為有利被告之認定。況共犯許天賜之案
    件業經判決確定發監執行，其於本院更三審九十六年五月八
    日審理時，仍到庭作證為相同之陳述，堅指係與被告共同運
    輸毒品（見本院更三卷第一九四頁），益見其證詞為可信。
    至被告所持槍械是否具有殺傷力，因未據扣案，無從確認是
    否為槍砲彈藥刀械管制條例之槍砲，公訴人亦未就此提起公
    訴，當無從審認此部分與本件犯罪事實具有裁判上一罪關係
    ，本院自無從審理。
  (六)關於被告向毒販購買毒品之態樣及金額，證人即共犯許天賜
    於本院前審審理時證稱：「（交給你什麼毒品？）作成圓柱
    型，共五顆，要我塞肛門帶回來。」、「（海洛因是泰國人
    裝好，放在保險套交給你？）是。」、「（你是否支付價金
    ？）詳細情形我不太清楚，是甲○○打電話給我，我才付錢
    給他。」、「東西交給我後我放好，再我離開後，再到另外
    一家旅館，接到甲○○電話指示我要拿二、三萬給他」等語
    （見更一卷第九二頁至第九四頁）；證人即共犯高森榮於本
    院前審審理時證稱：「我沒有看到他們如何分裝，他拿十顆
    給我與甲○○，另外的人拿去給許天賜。…」、「（看到的
    毒品形狀？）橢圓形，類似鴨蛋。」等語（見更一卷第九八
    頁），且自證人即共犯高森榮身上查扣之毒品海洛因其純度
    百分之八五．二八，純質淨重一０四．八六公克，另自證人
    即共犯許天賜身上查扣之毒品海洛因純度百分之八二．六四
    ，純質淨重一０二．０九公克，兩者純度、純質淨重均不相
    同，足認被告在泰國向毒販所購買之毒品海洛因，並非購買
    整塊海洛因磚再行分裝於保險套之內，而係購買毒販已以保
    險套包裝好之海洛因。被告於謀議時告知證人即共犯高森榮
    、許天賜，係欲前往泰國購買整塊海洛因磚，削成圓柱型，
    再以保險套包裝塞入肛門夾帶回國，而被告至泰國後向毒販
    所購買之毒品海洛因係以保險套包裝好，而非整塊海洛因磚
    ，其態樣雖有不一，但被告與證人即共犯高森榮、許天賜等
    人事前謀議自泰國夾帶海洛因回國，事後確實至泰國購買海
    洛因後夾帶回國，自仍不能解免其等共同自泰國夾帶毒品之
    犯意聯絡。至證人即共犯高森榮於本院九十三年度上訴字第
    一三一０號毒品危害防制條例案件審理中，雖曾供稱：當時
    被告是在泰國買一塊海洛因，整塊海洛因是九兩三，約折合
    臺幣十萬八千元，再分成三塊，伊帶回來的是一塊的海洛因
    ，約折合新臺幣三萬二千元，甲○○買一塊海洛因是用泰銖
    十一萬八千元，還要給泰國人佣金一萬元泰銖及付車費五千
    元泰銖，總共約十三萬三千元，臺幣與泰銖的兌換比例為一
    比０．九，臺幣比較大，這都是在伊等還沒有出國以前，在
    亞太量販店停車場講好的事情云云。嗣於原審時證稱：「在
    高等法院並沒有像審判長詢問的這麼詳細，只問我一塊海洛
    因毒品磚多重，我回答重量約九兩三，這是在案發前甲○○
    跟我講的，甲○○還有提到一塊的價錢約十萬八千元，另外
    車資五千元，還有中間人的傭金一萬元，當時高院並沒有詢
    問我如何包裝，只有問我重量，這個九兩三，也是案發之前
    ，甲○○在前開停車場跟我講的，所以當時我說分成三份，
    意思是指甲○○、許天賜與我各攜帶三分之一，一份分成五
    粒用保險套裝起來。還有我說我攜帶回來的部分，值三萬二
    千元，是指一塊海洛因磚總價十萬八千元除以三份，也就是
    我的量大約是三萬多元，並不是很準確的計算。」等語（見
    原審卷第一四五頁）。但本件毒品交易既係由被告主謀且由
    其本人親自與毒販交涉購買海洛因之事宜，是有關本件扣案
    毒品之買價除不知名之泰國毒販外，自僅被告本人得以知悉
    ，是前開證人高森榮所證毒品海洛因一塊九兩三，價錢約十
    萬八千元，另外車資五千元，還有中間人的傭金一萬元，以
    及一塊海洛因磚可分成十五粒等情，均係聽聞被告所言，而
    非親見；且其等至泰國後，係由被告與不知名之毒販接洽購
    買並拿取毒品，證人即共犯高森榮及許天賜並未參予此等事
    宜，自不知全部毒品之實際交易價格。且被告於本案既全盤
    否認其本人有從事本件購毒後私運入境之犯行，則扣案之第
    一級毒品海洛因十包之實際購買價格，即無從再加以調查認
    定，是扣案第一級毒品海洛因之價格應屬不詳。
  (七)另被告係向何人購買毒品乙節，證人即共犯許天賜於原審審
    理時證稱：當時我到緬甸國境，甲○○去聯絡一個人叫小省
    的人，然後小省就開車來載我們，到了半路我就被另外一個
    泰國人帶到飯店了，... 我們四人一起過境到緬甸，甲○○
    就接洽泰國人，那泰國人是賣毒品的人，那個泰國人就是「
    小省」（即「阿省」）... 等語（見原審卷第131頁至第133
    頁）；另證人即共犯高森榮一再證稱：到緬甸後，甲○○打
    電話給賣主開車載我們，後來來有一個人開車來載我們四人
    ，載我們到半路時，又有賣毒品的人將許天賜帶走，賣主將
    我們載到汽車旅館，... 賣主叫我們在那裡等，後來甲○○
    跟賣主出去拿毒品來給我們，... 過了約一、二十分鐘左右
    ，甲○○手上就拿著毒品回來...，我與甲○○裝好毒品後
    ，賣主又載我們從旅社沿路回來，到了半路許天賜在路邊等
    我們，後來就跟我一起上來了...，那個賣毒的人來接我們
    的人，就叫阿省（見原審卷第114頁至第115頁）等語；雖證
    人許天賜於本院更三審中改證稱：（毒品）是「小省」在緬
    甸拿給我的（見更(三)卷第195頁背面），惟審酌證人許天賜
    於原審審理中所言距離案發時點較近，又與證人高森榮原審
    中所言互核一致，應認其原審審理中所言可採。又查，證人
    即共犯高森榮及許天賜雖均稱「阿省」為賣主（賣毒品的人
    ），然由高、許前揭證詞可知，稱「阿省」之泰國男子，係
    開車來載被告等人與毒販交易之人，而許天賜係半路由另一
    泰國人帶走購買毒品，高森榮則與甲○○夫婦到旅館後，甲
    ○○再外出購買毒品，顯見與許天賜接洽之毒販並非「阿省
    」，而高森榮則未與毒販接洽，而若被告係向「阿省」購買
    毒品，自當於「阿省」將被告等人載至旅館後，即與被告等
    人交易，斷無再由被告外出與毒販交易之理，固本院認定高
    、許稱「阿省」為「賣主」，僅為渠等之口頭用語泛稱，並
    非真指「阿省」為與被告接洽販賣毒品之人，是以，許天賜
    應係向「阿省」以外之不知名毒販購買毒品，而衡情被告應
    係向「阿省」之泰國男子以外之不知名毒販購買毒品，檢察
    官認係向綽號「阿省」之泰國男子購買，顯有誤會。
  (八)另就關於本件購買毒品之資金為何，證人高森榮於原審中證
    稱：到緬甸後是甲○○去交易毒品的，我當時換好的十一萬
    六千六百元泰幣，我身上有五萬元，許天賜身上有六萬六千
    元（實際應為六萬六千六百元），我是在過了緬甸的橋才交
    給甲○○的，許天賜身上的錢沒有交給甲○○，我是在車上
    交泰幣五萬元給給甲○○，... 我並沒有拿出我自己的錢給
    賣毒的人。關於許天賜的部分，後來是我們這邊裝好毒品了
    ，後來要回程時，在還沒有接到許天賜，甲○○打電話給許
    天賜，要許天賜身上購買毒品所剩下的錢還給他...；毒品
    交易好之後，甲○○打電話給許天賜支付購買毒品的尾款給
    開車載許天賜的那個泰國人，..., 侯先生叫我問許天賜說
    託其所攜帶的六萬六千元（實際應為六萬六千六百元）泰幣
    還剩下多少錢，就是買完毒品後還剩多少錢，然後許天賜就
    將剩下四萬多泰幣拿出來，我就拿還給甲○○了（見原審卷
    第119頁、第142頁）。證人許天賜於原審中證稱：現在高森
    榮講出來我才想到，當時確實我有攜帶六萬六千元（實際應
    為六萬六千六百元）到緬甸，當時甲○○有打電話給我說叫
    我拿一定金額的錢給泰國人，但確實金額我忘記了，我確實
    有拿錢給那位載我的泰國人，剩下的錢，我到達飯店後，也
    有交還給甲○○，用台幣換泰幣的單子也有交給甲○○（見
    原審卷第143頁）；是綜合證人許天賜、高森榮上開證詞，
    被告應係以許天賜、高森榮帶往泰國並兌換成泰銖之資金購
    買毒品，由高森榮將攜帶之五萬元泰銖交給被告後，被告等
    人到達旅館後，被告再自行外出購買毒品，而許天賜則攜帶
    六萬六千元，經被告指示將一定金額的錢給姓名不詳之泰國
    人購買毒品，並將餘款交還被告。
  (九)關於證人即共犯高森榮、許天賜二人共同運毒所得報酬數額
    ，證人即共犯許天賜於原審時證稱：「我與高森榮幫甲○○
    帶毒品回來一個人約有十來萬元的報酬。印象中有聽到甲○
    ○說從泰國帶毒品回臺灣一兩三萬元。」等語（見原審卷第
    一二九頁），於本院前審審理時證稱：「在臺灣有說十萬多
    左右，依重量來計算，一兩三萬是高森榮才知道，我不知道
    一兩多少錢。我以前只知道回來有十萬多，隱約知道一兩三
    萬元。」等語（見更一卷第九三頁）。而證人即共犯高森榮
    於本院前審審理時證稱：「（運毒代價？）一兩三萬。」等
    語（見更一卷第九八頁），且共犯高森榮所夾帶之毒品海洛
    因驗餘淨重為一二二．九六公克，許天賜所夾帶之毒品海洛
    因驗餘淨重為一二三．五四公克，換算為台兩，分別大約為
    三．二七兩及三．二九兩左右，以每兩三萬元計算結果，亦
    與證人即共犯許天賜所稱帶毒品回臺，約可得十萬元之報酬
    大致相符，足認證人即共犯高森榮、許天賜二人共同運毒所
    得報酬，為每兩三萬元。至證人許天賜於臺灣桃園地方法院
    九十二年度訴字第一八五四號案件審理中供稱：本次運毒費
    用約為七、八萬元等語（見訴字第一八五四號卷(二)第二四０
    頁），於本院九十三年度上訴字第一三一０號案件審理中證
    稱：伊筆錄是寫毒品帶入境的代價是七、八萬元，但伊沒有
    講七、八萬元，當時調查員跟伊說，一般的代價是十萬元，
    伊說不是，伊說機票的錢是伊自己買的，有花二萬元，調查
    員就說扣掉機票錢二萬元，代價約七、八萬元，所以在調查
    筆錄上，調查員就寫帶毒品入境的代價七、八萬元等語（見
    九十三年度上訴字第一三一０號卷第一二二頁）。是以證人
    許天賜前稱本件運毒之代價為七、八萬元等情，係調查員臆
    測之詞，不足採信。另證人即共犯高森榮於本院九十三年度
    上訴字第一三一０號案件審理中，供稱：被告說運送毒品五
    分之一數量為報酬給伊施用，因伊腳部肌肉萎縮，用毒品來
    止痛等語（見九十三年度上訴字第一三一０號卷第九八頁）
    ，但證人即共犯高森榮於另案辯稱：走私毒品係供自己施用
    並非實在乙節，已如前述，自不足遽採為認定事實之基礎。
  (十)證人即共犯許天賜於前案調查局詢問、檢察官訊問，臺灣桃
    園地方法院及本院另案審理中雖供稱：九十二年十二月五、
    六日左右，某卓姓男子有叫伊幫他帶毒品五粒，報酬七、八
    萬元左右，高森榮也說卓先生好像是侯先生的老大，卓先生
    與被告是不同一個人，卓先生約六十歲左右，被告約五十幾
    歲人，他們是同謀，伊認識以後，伊才知道他們是有同謀關
    係等語，指稱扣案之毒品係卓姓男子（即卓玉基）所購買。
    惟其於原審另證稱：九十二年十月中旬，高森榮同時介紹伊
    和被告及卓先生認識，地點是在土城市。伊不確定是何人帶
    何人出來的，但伊到場時，他們三人都已經在那裡了，然後
    高森榮說要介紹伊跟他們認識。後來在聊天中，大概有談到
    毒品的事情，就是說他們對泰國不太熟悉，伊從高森榮的口
    中才知道，被告及卓先生要認識一個瞭解泰國的人，所以當
    時在製作筆錄時，伊一時緊張，加上本身講話不太清楚，因
    為有大舌頭，所以講話音會跑掉，所以伊才在調查局調查人
    員詢問伊幫何人攜帶毒品的，伊當時是說侯先生，但調查人
    員聽成卓先生，伊想當時的確也有一位卓先生，認為卓先生
    與侯先生都一樣，所以伊就回答「是的」，伊在偵查中也是
    按照調查局的筆錄回答等語（見原審卷第一三五頁、第一三
    六頁、第一三八頁）。核與證人即共犯高森榮於原審證稱：
    「是調查局人員調查詢問許天賜時，許天賜說是卓先生買的
    ，調查局拿許天賜的筆錄問我的，這個卓先生是本件案發之
    前某日，甲○○知道許天賜在泰國經商，所以在土城市「脫
    線土雞城」吃飯，也把卓先生、卓太太一起找來吃飯。卓先
    生與本案毒品案件無關，．．．許天賜就隨便講一個人，好
    像是要隨便交一個人出來，並沒有將真正的事實說出來，要
    給調查局交代。」等語（見原審卷第一二六頁）情節相符。
    再徵諸被告及證人高森榮於本院九十三年度上訴字第一三一
    ０號案件審理時分別證稱：「（卓玉基是否和你們一起走私
    毒品？）甲○○答：沒有，卓玉基以前跟我是同事過，卓玉
    基、卓志偉《即卓玉基之子》跟本案無關。高森榮答：這次
    運輸毒品是證人甲○○跟我與證人許天賜講好的，卓玉基跟
    運輸毒品沒有關係」等語（見上訴卷第一二九頁），足見本
    件並無確實證據可以證明該卓姓男子（即卓玉基）就本案與
    被告及高森榮、許天賜等人間有共同正犯之關係。是證人許
    天賜前揭關於卓先生係本案運毒共犯之證詞，尚不足為憑。
  (十一)被告於原審辯稱：高森榮、許天賜遭查扣之毒品海洛因各五
    包經鑑定純度不同，而高森榮、許天賜二人所稱渠等所夾帶
    之海洛因係從同一塊海洛因切分出來，其純度應屬相同，是
    高森榮、許天賜二人之證言顯與事實不符等語。惟查，證人
    許天賜並未證稱扣案毒品海洛因，係由同一塊海洛因所切分
    ；另證人高森榮雖曾證稱：一塊海洛因切成九塊，削圓後碎
    屑再包成六塊，共包裝成十五份等語，惟此均係聽聞被告所
    述，並非其本人所親見。且被告向泰國毒販所購買之海洛因
    係由毒販以保險套包裝好，並非購入整塊海洛因磚，已如前
    述，被告執此爭辯，尚屬無據。另被告原審選任辯護人辯護
    意旨以：高森榮、許天賜二人就渠二人與被告在亞太量販店
    停車場見面之次數，及彼等四人由泰國美賽前往緬甸係一同
    通過檢查站、或分批通過檢查站等重要情節供述均有出入，
    故高森榮、許天賜二人之證言顯不可採等語。但證人高森榮
    與被告於土城亞太量販店停車場見面之次數甚多，證人許天
    賜則僅於下班時間前往上開亞太量販店停車場與被告及高森
    榮見面二次，並非每次都係三人共同見面等情，業據證人即
    共犯高森榮、許天賜二人證述明確，已如前所述。是高森榮
    、許天賜二人與被告在上開亞太量販店停車場見面之次數本
    有不同，彼二人分別依其自身經歷而為證言，並無矛盾之處
    。再者，被告就其夫婦與高、許二人有一同前往泰國美賽，
    再通過邊境檢查站赴緬甸等情節均坦白承認，是被告等四人
    究係一同通過檢查站或係分批通過檢查站，實無關宏旨。況
    且高森榮、許天賜二人於原審審理中，最終均陳述係由高森
    榮、許天賜二人通過檢查站後，被告夫婦再行通過檢查站等
    語（見原審卷第一四三頁），縱證人許天賜於原審交互詰問
    程序中曾答稱：「我們四人一起過境到緬甸」等語（參原審
    卷第一三三頁），亦當屬細節上記憶模糊所致，辯護意旨以
    證人於細節上語意不清之瑕疵，遽為推翻證人證言憑信性之
    推論，當非可採。
  (十二)被告雖辯稱因太太未出過國，遂帶太太至泰國玩，並欲投資
    許天賜之餐廳，一再否認其有從事購買及運送海洛因之行為
    ，然其亦坦承曾與證人即共犯高森榮、許天賜一同前往泰國
    清萊、美賽，並一同過境到緬甸，被不知名之泰國男子接到
    不知名的旅館，且目睹高森榮與該不知名男子行跡可疑，且
    許天賜、高森榮二人有要求其本人幫忙帶一包，為其所拒絕
    等情（見原審卷第一三八頁、第一三九頁、第一八二頁、第
    一八八頁及本院上重訴卷第三五頁、更三卷第六四頁反面）
    。查被告苟係至泰國遊玩，且係攜同第一次出國旅遊之太太
    同往，行程焉會遠離遊憩地點而跟隨高森榮、許天賜至泰、
    緬偏遠處所購毒？而被告、許天賜、高森榮等人對渠等在泰
    、緬之行程供述中，亦均未曾提及如何考查當地經濟、許天
    賜之餐館業績等行程，亦與其所陳之目的不符。況被告身染
    鼻咽癌重症，竟欲光巨款前往海外投資餐館，亦與常情相違
    。是其在台所提及要投資乙事，僅係欲誘邀許天賜加入之手
    段而已。矧毒品走私為重罪，世界各國對走私毒品者無不處
    以極為嚴厲之刑罰，此為公眾所週知之事實，國際走私毒品
    之犯罪行為莫不以極為祕密、謹慎之方式行之，若被告非屬
    走私運毒成員之一，高森榮、許天賜豈有干冒犯罪被探知之
    風險，而與不相干之人同行之理？又豈有未於事前說定，即
    邀不知情之人深入緬甸購毒現場，再臨時詢問被告是否要幫
    忙帶一包毒品之可能？是被告所辯顯然悖於經驗法則，要無
    可採。
  (十三)就被告是否有販賣毒品海洛因之行為乙節，最高法院曾發回
    指摘，被告以每兩三萬元之代價，委請高森榮、許天賜攜帶
    毒品海洛因入境，能獲利者僅高森榮及許天賜，被告若非意
    圖販賣，其如何獲利，則本案被告是否有販賣毒品海洛因之
    行為云云。然本案被告自始即矢口否認犯罪，對共犯高森榮
    、許天賜所指各節均稱不知情、未介入。是被告攜帶本件數
    量不少之毒品海洛因回國之目的，因被告未有吸毒前科又否
    認犯罪，堅不吐實而無從查證。然輸入毒品之目的多端，有
    供自已或他人吸用，亦有販賣營利者，甚或有幫人運送者…
    等等，不勝枚舉，本件依證人即共犯高森榮供證：「（是否
    問甲○○買毒品之目的？）沒有問，我心裡認為一定是要賺
    錢的」（見更一卷第九九頁），證人即共犯許天賜供證：「
    （甲○○沒有錢，要你幫忙運毒，是什麼意思？）據我所知
    ，他之前就有在做運毒工作，所以再要我在曼谷作聯絡站，
    他是要用運毒的方式來賺錢。」（見上重訴卷第八六頁）。
    共犯許天賜於本院九十六年五月八日審理中，具結證稱：伊
    前開陳述係因看過高森榮拿香煙吸毒品，高森榮說毒品是被
    告給的，伊三人會合時，被告也有用香煙吸毒品，閒聊時被
    告有提到毒品現在市面上一兩賣多少錢，伊不知道被告有無
    提及自己在賣毒品，但伊猜測被告帶毒品回臺就是要賣，而
    且高森榮說錢是被告出的，所以伊認為被告要賣等語。是共
    犯許天賜並未親自見聞被告運毒之目的，而係憑己個人主觀
    臆測，自難認被告此行係意在販賣。而由被告之入出境紀錄
    及所搭班機編號可知，被告自九十二年六月間起即密集進出
    泰國（見原審卷第一四頁），則本案背後是否另有隱身幕後
    之人，雖無從查證，但依被告在緬甸與毒販交易之情節可知
    ，其顯與對方熟識。是被告運毒回臺營利販賣固為可能原因
    之一，但被告受販毒集團指示，找人運輸毒品，再由該集團
    之人給付報酬，亦不無可能。據此，依本案檢察官所舉之諸
    項證據固能確認被告係運毒營利，仍難遽認其有意圖販賣而
    購入毒品之販賣毒品行為。綜上所述，被告所辯各節無非事
    後卸責之詞，不足採信，本案事證明確，被告犯行洵堪認定
    ，應予依法論科。
三、查被告行為後，刑法部分條文業於九十四年二月二日經總統
    以華總一義字第０九四０００一四九０一號令修正公布，並
    自九十五年七月一日起生效施行（下稱現行刑法）；復參酌
    最高法院九十五年五月二十三日第八次刑事庭會議決議意旨
    ，現行刑法第二條第一項之規定，係規範行為後法律變更所
    生新舊法律比較適用之準據法，於現行刑法施行後，應適用
    現行刑法第二條第一項之規定，為「從舊從輕」之比較；又
    比較時應就罪刑有關之共犯、未遂犯、想像競合犯、牽連犯
    、連續犯、結合犯，以及累犯加重、自首減輕暨其他法定加
    減原因（如身分加減）與加減例等一切情形，綜其全部罪刑
    之結果而為比較。次查：
  (一)修正前刑法第28條規定「二人以上共同實施犯罪之行為者，
    皆為正犯。」，修正後同法條則規定「二人以上共同實行犯
    罪之行為者，皆為正犯。」，依其修正理由所述，修正後之
    規定在於排除「陰謀共同正犯」、「預備共同正犯」，惟因
    本件被告二人共同犯罪之部分，均不屬於上開「陰謀共同正
    犯」、「預備共同正犯」之範疇，不論新、舊法均應論以共
    同正犯，對被告並無較有利或較不利之情形，仍應適用行為
    時法即95年7月1日修正生效前之刑法第28條規定。
  (二)修正前刑法第37條第2項規定：宣告6月以上有期徒刑，依犯
    罪之性質認為有褫奪公權之必要者，宣告1年以上10 年以下
    褫奪公權；修正後刑法第37條第2項規定：宣告1 年以上有
    期徒刑，依犯罪之性質認為有褫奪公權之必要者，宣告1年
    以上10年以下褫奪公權。本件被告所犯經宣告之有期徒刑已
    超過1年（詳後述），不論依修正前、後之刑法第37條第2項
    之規定，均得宣告褫奪公權，對被告而言並無有利或不利之
    情形，應適用行為時之法律，逕依修正前之刑法第37條第2
    項，宣告褫奪公權。
四、又查被告行為後，毒品危害防制條例亦經修正公布，並於九
    十三年一月九日施行，關於該條例第四條第一項之運輸第一
    級毒品部分，其罪刑並未經修正，是修正後之規定，對被告
    並無不利，依刑法第二條第一項前段，自應適用修正後之毒
    品危害防制條例之規定。再按海洛因屬毒品危害防制條例第
    二條第二項第一款規定之第一級毒品，非經許可，不得無故
    販賣、運輸，且係行政院發布之「懲治走私條例公告管制物
    品項目及其數額」甲項第四款規定之毒品，為管制物品。是
    核被告所為，係犯毒品危害防制條例第四條第一項之運輸第
    一級毒品罪既遂，及懲治走私條例第二條第一項之私運管制
    物品進口罪既遂（懲治走私條例於九十五年五月三十日配合
    刑法常業犯廢止之規定，刪除第二條第二項，惟同條第一項
    並未修正）。又所謂共同正犯，係指二以上行為人，彼此有
    犯意之聯絡與行為之分擔，而共同犯罪。不論以自己共同犯
    罪之意思，參與構成要件或構成要件以外之行為，抑或以自
    己共同犯罪之意思，事先同謀，而由其中一人實施犯罪之行
    為者，均屬共同正犯（司法院大法官會議釋字第一０九號解
    釋意旨參照）。又共同正犯之意思聯絡，不限於事前有協議
    ，即僅於行為當時有共同犯意之聯絡亦屬之，又行為之分擔
    ，亦不以每一階段均經參與為必要，具有相互利用其行為之
    合同意思，仍應負共同正犯罪責（最高法院七十年臺上字第
    七０四九號判決要旨參照）。本案被告事前與共犯即證人高
    森榮、許天賜謀議至泰國運輸毒品海洛因回國，事後亦與共
    犯即證人高森榮、許天賜於九十二年十二月間，共同至泰國
    運輸毒品回臺，其與共犯即證人高森榮、許天賜有犯意聯絡
    及行為分擔，自均為共同正犯。再者，「共同正犯應就全部
    犯罪結果共負責任，故正犯中之一人，其犯罪已達於既遂程
    度者，其他正犯亦應以既遂論科。」（最高法院二十九年上
    字第三六一七號判例可資參照），本件係調查人員在中正機
    場查獲證人即共犯高森榮、許天賜走私毒品，斯時證人即共
    犯高森榮、許天賜二人已搭機入境我國領域，且已下機進入
    中正機場內，其私運管制物品進口之行為，已屬既遂。嗣因
    被告得知共犯即證人高森榮、許天賜遭查獲，乃放棄夾帶毒
    品回國之計劃，而將自己所分得內裝毒品海洛因之保險套五
    粒丟棄滅失於泰國，雖被告尚未起運該毒品，本應成立未遂
    犯，惟因證人即共犯高森榮、許天賜二人運輸毒品海洛回台
    既遂，揆諸前揭判例意旨，被告本次犯行仍屬既遂。是公訴
    人認被告係成立毒品危害防制條例第四條第一項之運輸第一
    級毒品罪，及懲治走私條例第二條第一項之私運管制物品進
    口罪之教唆犯及未遂犯云云。惟因起訴之社會基本事實相同
    ，且公訴人已當庭表示被告係共犯毒品危害防制條例第四條
    第一項、懲治走私條例第二條第一項之罪，本院勿庸再變更
    起訴法條。又被告行為後，刑法第五十五條雖亦有修正，修
    正前刑法第五十五條原規定：「一行為而觸犯數罪名，或犯
    一罪而其方法或其結果之行為犯他罪名者，從一重處斷」；
    修正後第五十五條則規定：「一行為而觸犯數罪名者，從一
    重處斷。但不得科以較輕罪名所定最輕本刑以下之刑」。亦
    即修正後，仍保留有關於想像競合犯之規定，但在科刑上有
    所限制，然此科刑之限制僅係法理之明文化，非屬法律之變
    更，自無比較新舊法之問題。是被告以一行為同時觸犯上開
    二罪名，為想像競合犯，應依現行刑法第五十五條從一重之
    運輸第一級毒品罪處斷。被告持有第一級毒品海洛因之低度
    行為，為運輸之高度行為所吸收，不另論罪。另臺灣板橋地
    方法院檢察署九十三年度偵字第一二七一三號併案部分，與
    本案起訴部分係同一事實，本院自應併予審理，併此敘明。
    另按運輸第一級毒品罪為法定刑「死刑」或「無期徒刑」之
    罪，惟查本件被告所運輸入境之第一級毒品海洛因淨重二四
    六．五公克，數量非鉅，且其並無前案紀錄，有本院被告前
    案紀錄表可考，一時意志不堅，因重利之誘惑而觸犯本案重
    罪，以及被告並未親自攜帶毒品入境，其他共犯所運輸之毒
    品於甫入境時即被查獲，毒品尚未實際流出市面毒害他人等
    情，本院認縱科以毒品危害防制條例第4條第1項運輸第一級
    毒品罪之法定最低度刑無期徒刑，猶嫌過重且失之苛酷，情
    輕而法重，顯有堪資憫恕之處，爰依刑法第59條規定酌量減
    輕其刑。
五、原審論處被告罪刑，固非無見。惟原判決認定上訴人即被告
    之行為僅成立運輸第一級毒品罪及私運管制物品進口罪，係
    一行為同時觸犯上開二罪名，為想像競合犯，應從一重之運
    輸第一級毒品罪處斷。但對於檢察官就上訴人運輸第一級毒
    品未遂、私運管制物品進口未遂部分，依裁判上一罪起訴之
    訴訟上請求，則未予論斷，自有已受請求之事項未予判決之
    違法。本件被告犯罪之情狀，顯有堪資憫恕之處，處以最低
    之法定刑猶嫌過重，宜依刑法第59條規定酌量減輕其刑（已
    如前述）。被告上訴意旨否認犯罪，主張係遭同案被告高森
    榮、許天賜二人誣陷等語，指摘原審認事用法不當，雖無理
    由，但原判決既有上開可議，仍屬無可維持，自應由本院將
    原判決撤銷。爰審酌被告並無犯罪之紀錄，素行尚佳，本次
    犯行係因重利之誘惑，一時失慮致罹重典，所運輸入境之第
    一級毒品海洛因並非鉅量，被告並未親自攜帶毒品入境，及
    被告品行、智識程度、犯罪動機、目的、所生危害等一切情
    狀，量處有期徒刑十五年，並依修正後刑法第三十七條第二
    項宣告褫奪公權八年。
六、關於共犯高森榮部分經扣案之第一級毒品海洛因五包（驗餘
    淨重一二二．九六公克，純度百分之八五．二八，純質淨重
    一０四．八六公克），及共犯許天賜部分經扣案之第一級毒
    品海洛因五包（驗餘淨重一二三．五四公克，純度百分之八
    二．六四，純質淨重一０二．０九公克），合計淨重二四六
    ．五公克，基於共同犯罪行為，應由共犯各負全部責任之理
    論，凡必須沒收之物，於共犯之判決均應為沒收之諭知；又
    沒收物之執行完畢與沒收物之不存在，並非一事，因犯罪依
    法必須沒收物，雖已於共犯中之一人確定判決諭知沒收，並
    已執行完畢，對於其他共犯之判決，仍應宣告沒收，故併依
    修正後之毒品危害防制條例第十八條第一項前段之規定宣告
    沒收銷燬之。另共犯高森榮部分經扣案之盛裝扣案毒品之保
    險套五個（空包裝重二七．七二公克），及共犯許天賜部分
    經扣案之盛裝扣案毒品之保險套五個（重十四．七三公克）
    ，係用於包裝毒品，防止毒品漏逸，以便於攜帶運輸，為供
    運輸毒品所用之物，雖均因包裝上開第一級毒品海洛因而與
    之密切接觸，然既經鑑定機關就之與毒品分別鑑析其重量，
    有前開鑑驗通知書可憑，足證與毒品並無不可析離之關係，
    亦應依修正後之同條例第十九條第一項之規定宣告沒收。被
    告因本件犯罪尚無所得，自無庸對之宣告沒收。至於被告前
    揭於泰國取得五粒以保險套包裝之第一級毒品海洛因，因被
    告知悉同案共犯高森榮、許天賜二人運毒入台之事跡敗露，
    惟恐返台後被捕，遂將其自行取得之前揭以保險套裝之五粒
    毒品海洛因丟棄滅失於泰國，以避免回台入境被捕，因被告
    顯然已將前揭取得五粒毒品海洛因丟棄滅失，自不得對之宣
    告沒收銷燬，併此敘明。
據上論斷，應依刑事訴訟法第三百六十九條第一項前段、第三百
六十四條、第二百九十九條第一項前段，修正後毒品危害防制條
例第四條第一項、第十八條第一項前段、第十九條第一項，懲治
走私條例第二條第一項、第十一條，修正前刑法第二十八條、第
三十七條第二項，修正後刑法第十一條、第二條第一項、第五十
五條、第五十九條之規定，判決如主文。
本案經檢察官劉靜婉到庭執行職務。
中    華    民    國    97    年    1     月    29    日
                  刑事第八庭審判長法  官  鄭文肅
                                  法  官  張明松
                                  法  官  蔡光治
以上正本證明與原本無異。
如不服本判決，應於收受送達後十日內向本院提出上訴書狀，其
未敘述上訴之理由者並得於提起上訴後十日內向本院補提理由書
（均須按他造當事人之人數附繕本）。
                                  書記官  陳韋杉
中    華    民    國    97    年    1     月    29    日
附錄：本案論罪科刑法條全文
毒品危害防制條例第四條第一項：
製造、運輸、販賣第一級毒品者，處死刑或無期徒刑；處無期徒
刑者，得併科新臺幣一千萬元以下罰金。
懲治走私條例第二條第一項：
私運管制物品進口、出口逾公告數額者，處七年以下有期徒刑，
得併科新臺幣三百萬元以下罰金。


司法院資訊處製作；財團法人民間司法改革基金會備份。
